【裁判字號】    97,簡上,43
【裁判日期】    970221
【裁判案由】    台灣地區與大陸地區人民關係條例
【裁判全文】
臺灣臺北地方法院刑事判決              97年度簡上字第43號
上  訴  人  臺灣臺北地方法院檢察署檢察官
被      告  甲○○
上列上訴人因被告違反台灣地區與大陸地區人民關係條例案件，
不服本院96年度簡字第3130號中華民國96年12月31日第一審簡易
判決（ 起訴案號：臺灣臺北地方法院檢察署95年度偵字第19786
號），提起上訴，本院管轄之第二審合議庭判決如下：
    主  文
原判決撤銷。
甲○○違反不得使大陸地區人民非法進入臺灣地區之規定，未遂
，處有期徒刑捌月，減為有期徒刑肆月。緩刑貳年。
    事  實
一、甲○○明知大陸地區男子周玉江係持內容不實之「牛永利」
    大陸身分證件，且雙方並無結婚之真意，竟基於非法使大陸
    地區人民進入臺灣地區之犯意，於民國94年7 月26日與周玉
    江以「牛永利」名義在大陸地區辦理結婚登記，於同年8 月
    19日填寫大陸地區人民進入臺灣地區保證書後，再將上開結
    婚登記證、財團法人海峽交流基金會（下稱海基會）所核發
    證明等文件委由不知情之大傑旅行社業務員趙正耀於同年 8
    月間持上開文件向址設臺北市○○區○○街15號地下1 樓之
    內政部警政署入出境管理局（下稱境管局）代為辦理大陸地
    區人民入出臺灣地區申請書，申請周玉江進入臺灣地區，嗣
    經該局承辦公務員進行實質審核時，發現「牛永利」與先前
    因逾期停留而遭強制出境之周玉江實為同一人，並未准許周
    玉江入境而查獲上情。
二、案經臺北縣政府警察局新莊分局報告臺灣臺北地方法院檢察
    署檢察官偵查起訴。
    理  由
一、上揭犯罪事實，業據被告甲○○於本院審理時坦承不諱，且
    有證人李海岭、韓靜於警詢時證述綦詳，復有境管局之申請
    照片資料、周玉江之大陸地區人民進入臺灣地區旅行證申請
    書、「牛永利」之大陸地區人民入出臺灣地區申請書、「牛
    永利」之大陸地區人民進入臺灣地區保證書、被告之查訪紀
    錄表、面談紀錄表、結婚證明書、海基會核發之證明等附卷
    可稽。事證明確，被告犯行足堪認定，應依法論科。
二、核被告所為，係犯臺灣地區與大陸地區人民關係條例第79條
    第4項、第1項之違反同條例第15條第1 款不得使大陸地區人
    民非法進入臺灣地區之未遂罪。原審以被告事證明確，予以
    論罪科刑，並因被告犯罪時間係在96年4 月24日以前，而依
    中華民國九十六年罪犯減刑條例第2條第1項第3款、第7條之
    規定，減其宣告刑2分之1，固非無見。惟臺灣地區與大陸地
    區人民關係條例第79條第1 項所規定之法定刑為1年以上7年
    以下有期徒刑，並不合於刑法第41條第1 項易科罰金最重本
    刑必須在5 年以下有期徒刑之要件，本不得易科罰金，原審
    竟諭知得易科罰金; 上訴人以此為由提起上訴，為有理由。
    原判決既有上揭不得易科罰金卻諭知得易科罰金之處，自屬
    無可維持，應由本院予以撤銷改判。爰審酌被告之生活狀況
    、智識程度、對社會尚未造成危害之情況，以及犯罪後坦承
    犯行之態度等一切情狀，量處如主文第2 項所示之刑及就所
    處之刑依中華民國96年罪犯減刑條例減其宣告刑2分之1。末
    查被告前未曾因故意犯罪受有期徒刑以上刑之宣告，此有臺
    灣高等法院被告前案紀錄表在卷可憑，本院考量被告素行良
    好，本次因一時失慮而觸犯刑章，犯後尚知所悔悟，且目前
    仍有正當工作，經此教訓，應已知警惕，而無再犯之虞，被
    告所宣告之有期徒刑以暫不執行為適當，爰依刑法第74條第
    1項第1款之規定，併諭知緩刑2年，以啟自新。
據上論斷，應依刑事訴訟法第455條之1第3 項、第369條第1項前
段、第364條、第299條第1 項前段，臺灣地區與大陸地區人民關
係條例第79條第4項、第1項、第15條第1 款，刑法第11條前段、
第25條第2 項、第74條第1項第1款，中華民國96年罪犯減刑條例
第2條第1項第3款、第7條，判決如主文。
本案經檢察官杜慧玲到庭執行職務。
中    華    民    國    97    年    2     月    21    日
                  刑事第四庭    審判長法  官  劉慧芬
                                      法  官  郭惠玲
                                      法  官  呂政燁
以上正本證明與原本無異。
不得上訴。
                                      書記官  呂欣穎
中    華    民    國    97    年    2     月    21    日
附錄本案所犯法條全文：
臺灣地區與大陸地區人民關係條例第15條
（禁止行為）
下列行為不得為之：
一使大陸地區人民非法進入臺灣地區。
二明知臺灣地區人民未經許可，而招攬使之進入大陸地區。
三使大陸地區人民在臺灣地區從事未經許可或與許可目的不符之
活動。
四僱用或留用大陸地區人民在臺灣地區從事未經許可或與許可範
圍不符之工作。
五居間介紹他人為前款之行為。
臺灣地區與大陸地區人民關係條例第79條
（罰則）
違反第15條第1款規定者，處1年以上7年以下有期徒刑，得併科
新臺幣一百萬元以下罰金。
意圖營利而犯前項之罪者，處3年以上10年以下有期徒刑，得併
科新臺幣五百萬元以下罰金。
前二項之首謀者，處5年以上有期徒刑，得併科新臺幣一千萬元
以下罰金
。
前三項之未遂犯罰之。
中華民國船舶、航空器或其他運輸工具所有人、營運人或船長、
機長、其他運輸工具駕駛人違反第15條第1款規定者，主管機關
得處該中華民國船舶、航空器或其他運輸工具一定期間之停航，
或廢止其有關證照，並得停止或廢止該船長、機長或駕駛人之職
業證照或資格。
中華民國船舶、航空器或其他運輸工具所有人，有第1項至第4項
之行為或因其故意、重大過失致使第三人以其船舶、航空器或其
他運輸工具從事第1項至第4項之行為，且該行為係以運送大陸地
區人民非法進入臺灣地區為主要目的者，主管機關得沒入該船舶
、航空器或其他運輸工具。所有人明知該船舶、航空器或其他運
輸工具得沒入，為規避沒入之裁處而取得所有權者，亦同。
前項情形，如該船舶、航空器或其他運輸工具無相關主管機關得
予沒入時，得由查獲機關沒入之。


司法院資訊處製作；財團法人民間司法改革基金會備份。
